【裁判字號】    99,上更(一),14
【裁判日期】    991018
【裁判案由】    違反毒品危害防制條例
【裁判全文】
臺灣高等法院高雄分院刑事判決  99年度上更（一）字第14號
上  訴  人
即  被  告  陸依齡
選任辯護人  陳煜昇律師
選任辯護人  張永昌律師
上列上訴人因違反毒品危害防制條例案件，不服臺灣高雄地方法
院95年度訴字第4293號中華民國96年7 月17日第一審判決（起訴
案號：臺灣高雄地方法院檢察署95年度偵字第21437、29017號）
，提起上訴，判決後，經最高法院發回更審，本院判決如下：
     主  文
原判決關於販賣第二級毒品及定應執行刑部分均撤銷。
陸依齡連續販賣第二級毒品，累犯，處有期徒刑捌年陸月，褫奪
公權肆年，扣案之夾鏈袋壹佰柒拾只及0000000000、0000000000
號行動電話（均含SIM 卡各壹只）各壹支，均沒收之；販毒所得
新臺幣伍萬壹仟伍佰元，沒收之，如全部或一部不能沒收時，以
其財產抵償之。
     事  實
一、陸依齡前因施用毒品案件，經臺灣高雄地方法院簡易庭以94
    年度簡字第1349號判決判處有期徒刑4 月，陸依齡提起上訴
    ，經臺灣高雄地方法院以94年度簡上字第323 號判決上訴駁
    回確定，甫於民國95年2 月23日易科罰金執行完畢。
二、陸依齡明知甲基安非他命業經行政院衛生署公告為第二級毒
    品，未經許可不得販賣、轉讓，竟向綽號「阿奇」及其他不
    詳姓名之成年人，販入甲基安非他命後，基於販賣第二級毒
    品甲基安非他命之概括犯意，以其所持用之0000000000、00
    00000000號行動電話為聯絡工具，分別於：(一)95年5 月14日
    之某時，與黃浩軍所持用之0000000000號行動電話聯繫後，
    在陸依齡位於高雄市○○區○○街130 巷4 號2 樓之1 住處
    ，以半錢新臺幣（下同）4,500 元之價格，出售半錢甲基安
    非他命予黃浩軍1 次，獲取4,500 元之代價；(二)95年5 月25
    日之某時，與黃浩軍所持用之0000000000號行動電話聯繫，
    在上址，以半兩45,000元之價格，出售半兩甲基安非他命予
    黃浩軍1 次，獲取45,000元之代價；(三)95年4 月間，在上址
    附近及高雄市楠梓區尚美保齡球館，以每1 小包1,000 元之
    代價，出售不詳數量之甲基安非他命予高勤智2 次，共獲取
    2,000 元之代價。
三、嗣經警於95年8 月14日13時30分許，持臺灣高雄地方法院核
    發之搜索票，在陸依齡上址住處執行搜索，並扣得其所有，
    供販毒所用之夾鏈袋170 個，0000000000、0000000000號行
    動電話各1 支，另供出毒品來源，因而查獲張簡賜美共同販
    賣第二級毒品甲基安非他命案件。案經高雄市政府警察局左
    營分局、行政院海巡署南部地區巡防局高雄市機動查緝隊報
    請臺灣高雄地方法院檢察署檢察官偵查起訴。
     理  由
一、證據能力之論述：
  (一)按被告以外之人於審判外之言詞或書面陳述，除法律有規定
    者外，不得作為證據；被告以外之人於檢察事務官、司法警
    察官或司法警察調查中所為之陳述，與審判中不符時，其先
    前之陳述具有較可信之特別情況，且為證明犯罪事實存否所
    必要者，得為證據，刑事訴訟法第159 條第1 項、第159 條
    之2 分別定有明文。證人高勤智於警詢中，指述曾在被告住
    處附近及至尚美保齡球館，向被告購買毒品甲基安非他命（
    95年度偵字第21437 號卷，下稱21437 號卷，第59-61 頁）
    ，核與其於原審審判中證稱與被告合買上開毒品，並非向被
    告購買等語不符。然其於原審法院供稱：警詢中之陳述未遭
    刑求逼供等語（見原審卷第132 頁、第199 頁），參以證人
    高勤智係95年9 月5 日16時40分至17時5 分，經警持搜索票
    對其當時居所高雄市○○區○○路1 巷18弄4 號執行搜索，
    當場扣得安非他命吸食器1 組，而於同日17時55分製作上開
    警詢筆錄，有該搜索票、搜索扣押筆錄及扣押物品目錄表各
    1 份在卷可按（21437 號卷第101 、111-115 頁），其突遭
    搜獲安非他命吸食器，即經警帶回製作警詢筆錄，對警員詢
    其安非他命向何人購買一節，較無時間虛構情詞，且因無機
    會與他人接觸，未受其它因素干擾，陳述應較為純淨。又上
    開警詢之警員初始並未提示相關通訊監察譯文及被告之口卡
    、相片，被告亦僅陳稱：係向「170 」買，「170 」本名伊
    不知道，年籍資料伊亦不知，之後警員始提出被告陸依齡之
    網路相片供其指認即綽號170 之女子無誤，此業經本院勘驗
    該次警詢光碟無訛，有該勘驗筆錄存卷可按（本院卷第116-
    124 頁），依此警員詢問及被告陳述之順序觀之，應可排除
    警員強迫或誘導其指認被告販賣毒品之疑慮，綜此，警詢筆
    錄製作緣由及過程，堪認證人高勤智警詢陳述具有較可信之
    特別情況。且證人警詢與審判中之陳述既有上開不一致之情
    形，就證明本件被告販賣第二級毒品犯罪事實存否，自屬必
    要。此外，高勤智於原審審理中雖另證稱：警詢一開始，伊
    說是向「阿明」購買，警員說這樣無法交待。（為何警詢不
    說是陸依齡，而說是「170 」？）因為我們有通聯紀錄，警
    員問我是否向她拿，我就說「對，一起買的」，警員就說「
    那就是向她買的」等語（原審卷第134 頁），惟查證人於警
    詢中並未提及向阿明購買，亦未陳述與被告一起購買，有上
    揭警詢光碟之勘驗筆錄可按，其證述顯無可採。揆諸上開說
    明，證人高勤智於警詢所為之陳述，符合傳聞法則例外之必
    要性及特別可信性之要件，具有證據能力。
  (二)按被告以外之人於審判外之陳述，雖不符前四條之規定，而
    經當事人於審判程序同意作為證據，法院審酌該言詞陳述或
    書面陳述作成時之情況，認為適當者，亦得為證據。當事人
    、代理人或辯護人於法院調查證據時，知有第159 條第1 項
    不得為證據之情形，而未於言詞辯論終結前聲明異議者，視
    為有前項之同意，刑事訴訟法第159 條之5 已有明定。本件
    被告及其辯護人固曾於99年3 月1 日具狀表明證人黃浩軍於
    警詢之陳述，係被告以外之人於審判外之陳述，應無證據能
    力。惟被告及其辯護人嗣於本院本審99年7 月5 日準備程序
    ，已明確表示對此審判外陳述之證據能力不爭執，而檢察官
    、被告及其辯護人於調查證據時，均知悉有上開刑事訴訟法
    第159 條第1 項不得為證據之情形，而於本案言詞辯論終結
    前亦均未聲明異議，本院審酌此部分證人警詢陳述之作成，
    並無違法、不當或其它不適合作為證據之情形，應認適當作
    為證據，依刑事訴訟法第159 條之5 第2 項、第1 項之規定
    ，即應有證據能力。此外，本判決所引用之其餘證據資料（
    詳後引證據），其中傳聞證據部分，縱無刑事訴訟法第159
    條之1 至第159 條之4 或其他規定之傳聞證據例外情形，亦
    因被告、辯護人、檢察官未聲明異議，依刑事訴訟法第159
    條之5 第1 項、第2 項之規定，本院審酌該證據作成之情況
    ，認為適當，應得為證據。
  (三)證人高勤智於95年10月24日檢察事務官詢問時所為之陳述，
    亦屬被告以外之人於審判外之陳述，除有特別規定外，原不
    得作為證據。核其作成之過程及其它外部狀況，尚無特別可
    信之情形，應不具證據能力。惟其作為彈劾證據則無不可。
  (四)證人徐禎元於警詢中所為之陳述，就關於其以500 元代價向
    被告陸依齡購買毒品1 次部份，雖其於原審法院審理時經合
    法傳喚、拘提均未到庭，但已經於本院上訴審審理中出庭具
    結後接受交互詰問，且其於警詢中所為之陳述就關於「是否
    有向被告購買500 元安非他命1 次」之事實，雖與於本院上
    訴審所為之陳述不同，但因其先前之陳述並未具有較可信之
    特別情況，證人徐禎元此部分於警詢中所為之陳述，仍屬被
    告以外之人於審判外之言詞陳述，依刑事訴訟法第159 條第
    1 項規定，不得作為證據。
  (五)被告以外之人於偵查中向檢察官所為之陳述，除顯有不可信
    之情況者外，得為證據，刑事訴訟法第159 條之1 第2 項定
    有明文。而本法所規定傳聞法則之例外，其中就被告以外之
    人於偵查中向檢察官所為之陳述，因檢察官代表國家偵查犯
    罪時，原則上當能遵守法定程序，且被告以外之人如有具結
    能力，仍應依法具結，以擔保其係據實陳述，故於第159 條
    之1 第2 項明定「除顯有不可信之情況者外」，得為證據。
    而所謂「顯有不可信性」，係指陳述是否出於供述者之真意
    、有無違法取供情事之信用性而言，故應就偵查筆錄製作之
    原因、過程及其功能等加以觀察其信用性，據以判斷該傳聞
    證據是否無顯不可信之情況而例外具有證據能力（最高法院
    94年台上字第629 號判決意旨參照）。證人黃浩軍於偵查中
    接受檢察官訊問時，係以證人身分具結陳述，其證人結文上
    雖未完整記載案號（見偵A 卷第17頁），然檢察官已告知具
    結之義務及偽證罪之處罰（見偵A 卷第9 頁至第10頁），證
    人黃浩軍於原審法院亦供稱：其於偵查中之陳述未遭刑求、
    逼供或脅迫等語（見審理卷第199 頁），應已可擔保其係據
    實陳述，且無證據足認其上開證述有顯不可信之情況，依上
    述說明，證人黃浩軍於偵查中之證言自具有證據能力。
  (六)按錄音內容，為實施刑事訴訟程序之公務員依法定程序取得
    之證據。又依該監聽錄音譯成文字，其所作成之譯文，乃監
    聽錄音內容之顯示，為學說上所稱之派生證據。倘當事人對
    於該譯文內容之同一性或真實性發生爭執或有所懷疑時，法
    院固應依刑事訴訟法第一百六十五條之一第二項規定勘驗該
    監聽之錄音踐行調查證據程序，使之忠實再現以確保內容之
    真實、同一；惟當事人如已承認該錄音譯文之內容屬實，或
    對於該譯文之內容並無爭執，而法院復已就該譯文依法踐行
    調查證據程序者，該通訊監察之譯文，自亦有證據能力，且
    與播放錄音有同等價值（最高法院97年度台上字第2023號判
    決照）。本件行政院海岸巡防署南部地區巡防局依臺灣高雄
    地方法院檢察署核發序號0000000000、0000000000、000000
    0000號之通訊監察書所進行之監聽錄音，係屬電磁紀錄，非
    為供述證據，依據該錄音所生之通訊監察譯文，即屬派生證
    據，而該等監聽錄音係經正當法律程序取得，有臺灣高雄地
    方法院檢察署95年4 月26日95年雄檢博火聲監字第1510、19
    08、1509、1907、1909號通訊監察書5 紙在卷可據（警A 卷
    第48頁至第57頁參照），且被告及其辯護人對該等譯文之同
    一性、真實性亦無爭執，揆諸上開判決意旨，自有證據能力
    。
二、實體部分：
  (一)訊據上訴人即被告陸依齡坦承確有販賣第二級毒品安非他命
    予黃浩軍不諱，惟矢口否認販賣第二級毒品予高勤智，辯稱
    ：伊與高勤智是合資購買甲基安非他命，並非販賣云云。
  (二)經查：
  1.檢察官依法對證人黃浩軍所持用之0000000000號行動電話核
    發通訊監察書予以監聽後，其中關於95年5 月14日之監聽譯
    文內容部分（見警A 卷第58頁）：95年5 月14日0 時57分許
    ，證人黃浩軍先以其所持用之0000000000行動電話，撥打被
    告所持用之0000000000號行動電話，與被告聯絡，電話中，
    黃浩軍詢問「有好一點的嗎？多少？」，被告表示「你要拿
    多少？一個？」，黃浩軍再詢問「半個多少？」，被告即答
    稱「來再說。」，隨即同日3 時29分許，黃浩軍就以其所持
    用之0000000000行動電話，撥打被告所持用之0000000000號
    行動電話，與被告聯絡，電話中即告知其已到約定地點；另
    關於95年5 月25日之監聽譯文內容部分（見警A 卷第58頁）
    ，95年5 月25日17時38分許，證人黃浩軍先以其所持用之00
    00000000行動電話，撥打被告所持用之0000000000號行動電
    話，與被告聯絡，電話中，黃浩軍問「半台，半台多少？」
    ，對話者稱「我還要問。」，黃浩軍隨即於2 分鐘後之17時
    40分許，以其所持用之0000000000行動電話，撥打被告所持
    用之0000000000號行動電話，對話者並告知「45」等語，另
    黃浩軍於警詢、偵查中亦證稱：被告就是我跟她購買甲基安
    非他命的女子，今年（95年）4 月至6 月在其右昌街住處購
    買甲基安非他命，1 錢約9,000 元，撥打0000000000這支行
    動電話，95年5 月14日00時57分譯文「半個」代表半錢的安
    非他命；同年月25日17時38分譯文「半台」就是安非他命半
    兩；同年月25日17時40分譯文「45」就是45,000元，「45」
    就是95年5 月25日17時38分譯文中「半台」之價錢等語（見
    警A 卷第8 頁至第11頁、偵A 卷第9 頁至第14頁）；並有搜
    索扣押筆錄、照片、扣押物品清單、臺灣高雄地方法院檢察
    署核發對門號0000000000、0000000000、0000000000號之通
    訊監察書及通訊譯文附卷可稽，又經警於被告住處搜索，扣
    得夾鏈袋170 個、序號0000000000、0000000000號行動電話
    各1 支。綜上，被告此部分自白核與事實相符，被告販賣甲
    基安非他命予黃浩軍之犯行，堪可認定。
  2.被告於偵審中固均辯稱：其與證人高勤智係合資購買甲基安
    非他命云云（偵Ａ卷第77頁、原審卷第35頁，而證人高勤智
    於原審法院審理時亦改口證稱：伊係與被告陸依齡共同合資
    購買毒品，伊因怕被告從中賺錢，才與被告一起去購買毒品
    等語（見原審法院審理卷第129 、133 頁）。惟高勤智於警
    詢中已證稱：伊確實曾向綽號「170 」之女子購買過安非他
    命，但忘記日期，是撥打她的電話約在她家附近，或至尚美
    保齡球館找她購買，並指認被告即該賣給伊毒品之女子等語
    明確（見偵A 卷第58頁至第61頁、第97頁），且高勤智於原
    審同次審理亦稱：「（每次去向別人拿的量、金額？）我打
    電話告訴被告我身上有多少錢，看她是否要一起去。」、「
    （向別人拿時有無一起去？）有，但是我沒有下去，我都在
    那邊等他。」、「（有無看到被告去向賣毒品的人接觸的況
    狀？我不知道是否那個人賣給她的。」、「（拿到毒品之後
    在哪裡分配毒品？）在車上分。」、「（被告在車上是否當
    場將你買的量拿給你？）對。」（原審卷第129 頁）。其既
    稱怕被告從中賺錢，故與被告一起去買毒品，卻又稱未親見
    被告購得毒品之過程，則其如何知道被告用多少金額購得多
    少毒品，如何確認被告有無從中賺取差額，其所證已與事理
    有違，難以採信。況參諸證人所證情節，證人係將購毒之價
    金交付被告，由被告交付毒品予證人，被告究竟出資多少，
    有無出資證人並不知情，其非與被告合資購買已甚顯然。被
    告所辯不足採信，其販賣第二級毒品予高勤智之事實，應可
    認定。又證人高勤智於警詢時雖稱，共向被告購買7 、8 次
    毒品，惟於原審審理中則稱：伊與被告一起向別人拿過2 、
    3 次。伊警詢雖陳述向被告購買7 、8 次，但應以偵查中所
    稱2 、3 次較為實在等語（原審卷第129 頁），基於罪疑唯
    輕及有利於被告之考量，應從被告有利之認定，即認定被告
    販賣甲基安非他命予高勤智2 次。而證人高勤智每次交付予
    被告之購買毒品價金約1 、2 千元，亦經其於原審證述在卷
    （原審卷第130 、134 頁），則應為被告較有利之認定，即
    每次販賣予高勤智之金額為1000元。
  3.邇來政府為杜絕毒品氾濫，毒害人民甚深，再三宣導教民眾
    遠離毒品、媒體之報導既深且廣，對於毒品之禁絕，應為民
    眾所熟悉。又政府對於查緝施用、轉讓及販賣毒品無不嚴格
    執行，且販賣毒品罪更係重罪，設若無利可圖，衡情一般持
    有毒品者，當不致輕易將持有毒品交付他人。況第二級毒品
    甲基安非他命價格不貲、物稀價昂，且販賣第二級毒品係違
    法行為，非可公然為之，亦無公定之價格，不論任何包裝，
    均可任意分裝增減分量，每次買賣價量，亦可能隨時依雙方
    間之關係深淺、資力、需求量及對行情之認知、來源是否充
    裕、查緝是否嚴緊，購買者被查獲時供述購買對象之可能性
    風險之評估等，因而異其標準，並隨時機動調整，非可一概
    而論，是販賣之利得，除經坦承犯行或價量俱臻明確外，委
    難查得實情，販賣之人從價差或量差中牟利方式雖異，其意
    圖營利之非法販賣行為則一，茍無任何利益可圖，被告實無
    甘冒風險，在與證人黃浩軍、高勤智並非至親之下，將毒品
    無償交付。從而，被告應有從中賺取差額利潤以圖利之意圖
    及事實，其主觀上確有牟利意圖，應堪認定。
  (三)綜上所述，被告所辯並未販賣第二級毒品予高勤智部分，顯
    係卸責之詞，不足採信；本件販賣第二級毒品犯行，已甚明
    確，自應依法論科。
三、被告行為後，刑法於94年2 月2 日經總統令修正公佈，於95
    年7 月1 日施行，而比較新舊法時應就罪刑有關之共犯、未
    遂犯、想像競合犯、牽連犯、連續犯、結合犯，以及累犯加
    重、自首減輕暨其他法定加減原因（如身份加減）與加減例
    等一切情形，綜其全部罪刑之結果而為比較（最高法院95年
    5 月23日刑事庭第8 次會議決議參照）。經查：
  1.被告行為時毒品危害防制條例第4 條第2 項雖未經修正，惟
    得併科罰金部分，依修正前刑法第33條第5 款規定，罰金為
    銀元1 元以上，是上開罪名之罰金刑為最低刑度得科新台幣
    3 元。惟依修正後刑法第33條第5 款規定，罰金為新台幣1,
    000 元以上，以百元計算之，則得併科罰金之最低度刑，已
    提高為新台幣1,000 元以上，經比較新舊法，應以被告行為
    時之刑法第33條之規定，計算得併科罰金之最低度刑較有利
    於被告。
  2.被告先後多次販賣第二級毒品甲基安非他命之犯行，時間緊
    接、方法相同，所犯均係構成要件相同之罪名，應依連續犯
    之規定論以一罪，惟被告行為後，刑法第56條連續犯之規定
    ，業於94年1 月7 日修正公佈刪除，並於95年7 月1 日施行
    ，此刪除雖非犯罪構成要件之變更，但顯已影響行為人刑罰
    之法律效果，自屬法律有變更，依新法第2 條第1 項規定，
    比較新、舊法結果，仍應適用較有利於被告之行為時法律論
    以連續犯。
  3.被告受有期徒刑之執行完畢，於五年內故意再犯有期徒刑以
    上之罪，無論依修正前刑法第四十七條或修正後第四十七條
    第一項之規定均構成累犯，即無有利或不利之情形，於刑法
    修正施行後法院為裁判時，無庸為新、舊法之比較。個案如
    有其他應依刑法第二條第一項之規定為新、舊法之比較情形
    時，依綜其全部罪刑之結果而為比較後，整體適用法律（最
    高法院97年第2 次刑事庭決議參照）。此部分自應適用裁判
    時法。
  4.修正後之刑法第37條第2 項，將裁量宣告褫奪公權之有期徒
    刑宣告刑下限，由6 月提高為1 年，比較新舊法結果，本以
    修正後之規定較有利於被告，然按因褫奪公權之宣告依刑法
    第34條第1 款之規定，為從刑，且因從刑附屬於主刑，除法
    律有特別規定者外，從刑應依主刑所適用之法律。
  5.綜合比較上開1 、2 結果，以修正前之規定較有利於被告，
    依刑法第2 條第1 項前段，應適用較有利於被告之修正前行
    為時法，至上開4.部分，亦應依主刑所適用之法律，即修正
    前行為時法處斷。
四、核被告所為，係犯修正前毒品危害防制條例第4 條第2 項之
    販賣第二級毒品罪（被告本件犯罪行為後，98年5 月20日本
    條項文修正公佈，原規定之得併科罰金新台幣7 百萬元，修
    正提高為1 千萬元，比較新舊法結果，以修正前之行為時法
    較有利於被告，自應適用之）。其持有第二級毒品後進而販
    賣，持有毒品之低度行為應為販賣之高度行為所吸收，均不
    另論罪。被告前後多次販賣第二級毒品甲基安非他命之犯行
    ，時間緊接，方法相同，觸犯構成要件相同之罪名，顯係基
    於概括之犯意反覆為之，應依修正前連續犯之規定論以一罪
    ，並加重其刑，其法定刑為無期徒刑部分，依法不得加重。
    又被告前因施用毒品案件，經原審法院簡易庭以94年度簡字
    第1349號判決判處有期徒刑4 月，被告提起上訴，原審法院
    以94年度簡上字第323 號判決上訴駁回確定，甫於95年2 月
    23日易科罰金執行完畢之事實，有臺灣高等法院被告前案紀
    錄表1 紙附卷可稽，其於有期徒刑執行完畢後，5 年以內再
    故意犯本件最重本刑為有期徒刑以上之罪，為累犯，應依刑
    法第47條第1 項加重其刑，並遞加重之。被告販賣第二級毒
    品甲基安非他命部分，法定刑為無期徒刑部分，依法亦不得
    加重。又按修正前毒品危害防制條例第17條第1 項所稱「供
    出毒品來源，因而破獲者」，係指被告供出毒品來源之有關
    資料，諸如前手之姓名、年籍、住居所、或其他足資辨別之
    特徵等，使調查或偵查犯罪之公務員因而對之發動調查或偵
    查並破獲者而言。申言之，被告之「供出毒品來源」，與調
    查或偵查犯罪之公務員對之發動調查或偵查並進而破獲之間
    ，論理上須具有先後且相當之因果關係。修正後毒品危害防
    制條例第17條第一項規定所稱「供出毒品來源，因而查獲其
    他正犯或共犯者」，係指犯罪行為人供出毒品來源之對向性
    正犯，或與其具有共同正犯、共犯（教唆犯、幫助犯）關係
    之毒品由來之人的相關資料，諸如其前手或共同正犯、共犯
    之姓名、年籍、住居所或其他足資辨別之特徵等項，使調查
    或偵查犯罪之公務員得據以對之發動調查或偵查程序，並因
    此而確實查獲其人、其犯行者，始足該當（最高法院99年度
    台上字第5505號判決參照）。本件被告經警查獲後，於95年
    8 月22 日 警詢時，供稱其自95年4 月間起，至同年8 月12
    日，陸續向張簡賜美販入第二級毒品甲基安非他命，經警於
    同年月24 日 搜索張簡賜美高雄市○○街101 號9 樓住處，
    扣得甲基安非他命及夾鏈袋、吸食器等物，因而查獲等情，
    固有該警詢筆錄（見偵A 卷第30頁至第36頁）、搜索票、搜
    索扣押筆錄及扣押物品清單附卷可參。警方自95年6 月13日
    至同年8 月12日監聽被告持用之0000000000號行動電話，發
    現被告以該電話與0000000000號行動電話之持用人有疑似交
    易毒品之通話，固有海巡署機動查緝隊譯文表在卷可按，惟
    該0000000000行動電話申設人並非張簡賜美，業經96年度上
    更（一）字第336 號確定判決認定明確，若無被告上開警詢
    之指述，警方尚無從知悉0000000000號行動電話之持用人為
    張簡賜美，是警方係因被告之指述，進而搜索查獲張簡賜美
    販賣第二級毒品犯行，應屬事實。又張簡賜美經警查獲後，
    檢察官起訴其涉嫌販賣甲基安非他命，嗣經本院96年度上更
    （一）字第336 號判決共同販賣第二級毒品罪確定，固有該
    案判決書在卷可按（本院本審卷第80-111頁），惟該確定判
    決認定張簡賜美販賣甲基安非他命予本件被告陸依齡之時間
    為95年6 月17日，至該案公訴人起訴張簡賜美於95年4 月間
    至8 月12日（6 月17日除外），販賣甲基安非他命予陸依齡
    部分，則認為罪證不足，不另為無罪之諭知，有該案判決書
    可按（本院本審卷第90-94 頁），尚難認張簡賜美係本件被
    告於95年4 、5 月間販賣甲基安非他命於高勤智、黃浩軍等
    人之毒品來源，自無適用毒品危害防制條例第17條第1 項減
    輕其刑之餘地。此外，被告行為後毒品危害防制條例第17條
    增列第2 項：「犯第四條至第八條之罪，於偵查及審判中均
    自白者，減輕其刑。」之規定，查本件被告關於販賣甲基安
    非他命予黃浩軍部分，雖於本院本審坦承犯行，惟其於警詢
    否認犯行，於95年9 月7 日檢察官偵訊時雖供稱：「（是否
    認罪？）是。」、「（有販毒給黃浩軍？）有。是他打電話
    要我幫忙調，我沒有賺他錢。我是轉讓。多少買來，就多少
    轉給他。」等語（21437 號卷第45頁），審酌其供述全文之
    真意，並未自白販賣而係以轉讓等詞為辯，其於偵查中並未
    自白，與上開修正後第17條第2 項減輕其刑之規定，亦有未
    合，附此敘明。
五、原審據以論罪科刑，固非無見。惟查(一)就販賣第二級毒品部
    分，並無證據證明被告有以500 元代價出售安非他命予徐禎
    元1 次，詳如後述，原判決認被告有此部分之犯行，尚有未
    洽；(二)按行動電話門號固係使用者向電信公司租用，但電信
    公司於出租行動電話門號予消費者使用時，即同時附帶提供
    SIM 卡給消費者做為門號使用之介面，故於電信公司接受消
    費者申辦門號並將該門號開通上線時，電信公司即將SIM 卡
    之所有權移轉予消費者，有泛亞電信股份有限公司2007年10
    月30日法亞字000000000 號、台灣大哥大股份有限公司2007
    年10月31日法大字096106281 號書函各1 份可參（本院上訴
    卷第87、88頁），足認該SIM 卡屬各租用門號者所有而已非
    出租門號之電信公司所有，原判決認「行動電話內之SIM 卡
    各1 張，雖係被告供聯絡販賣毒品所用之物，但因行動電話
    號碼之SIM 卡，係使用者向電信業者申請租用而僅取得SIM
    卡之使用權，該SIM 卡仍屬電信業者所有，而非屬被告所有
    ，尚不得依同條例第19條第1 項規定宣告沒收」云云，尚有
    誤會；(三)張簡賜美並非本件被告於95年4 、5 月間販賣甲基
    安非他命於高勤智、黃浩軍等人之毒品來源，自無適用修正
    前或修正後毒品危害防制條例第17條第1 項減輕其刑之餘地
    ，已如前述，原審適用修正前此條項減輕其刑，尚有未洽。
    被告上訴意旨，就販賣第二級毒品予黃浩軍、高勤智部份，
    仍執前詞，否認犯罪，為無理由；另否認販賣第二級毒品予
    徐禎元，指摘原判決判決此部分有罪不當，為有理由，原審
    判並有上開可議之處，自應由本院將原審判決關於販賣第二
    級毒品部分撤銷改判。爰審酌被告犯後自始否認有何販賣第
    二級毒品予高勤智之犯行，至本院本審始供承販賣第二級毒
    品予黃浩軍，其就毒品對人之危害性應知之甚明，詎不思勞
    力工作以賺取正當所得，僅為圖一己私利，竟出售第二級毒
    品予他人施用以資獲利，戕害他人身心，對社會所生危害不
    輕，其所為自不宜輕宥，惟念其所販賣之毒品數量不多、販
    售所得財物非鉅，時間亦非長久等一切情狀，量處如主文第
    2 項所示之刑。且被告所犯販賣第二級毒品甲基安非他命部
    分，依其性質，認有禠奪公權之必要，爰依修正前刑法第37
    條第2 項之規定，諭知禠奪公權4 年。扣押之空夾鏈袋170
    只，為被告所有，業據被告坦認在卷（見警A 卷第2 頁），
    且具有防止毒品裸露、逸出及潮濕之功用，並便於攜帶及運
    輸，係預備供販賣毒品之物，應依刑法第38條第1 項第2 款
    規定宣告沒收。扣案之序號0000000000、0000000000號行動
    電話，為被告所有，業據被告供承在卷，供其聯絡本件販賣
    第二級毒品事宜所用，應依毒品危害防制條例第19條第1 項
    之規定，諭知沒收。至行動電話內之SIM 卡各1 張，按行動
    電話門號固係使用者向電信公司租用，但電信公司於出租行
    動電話門號予消費者使用時，即同時附帶提供SIM 卡給消費
    者做為門號使用之介面，故於電信公司接受消費者申辦門號
    並將該門號開通上線時，電信公司即將SIM 卡之所有權移轉
    予消費者，有泛亞電信股份有限公司2007年10月30日法亞字
    000000000 號、台灣大哥大股份有限公司2007年10月31日法
    大字096106281 號書函各1 份可參，足認該SIM 卡屬各租用
    門號者所有而已非出租門號之電信公司所有，此部分亦應依
    同條例第19條第1 項規定宣告沒收。未扣案之販賣第二級毒
    品所得之財物51,500元，應依同條例第19條第1 項規定宣告
    沒收，如全部或一部不能沒收時，以其財產抵償之。
六、不另為無罪諭知部分：
  (一)公訴意旨另以：被告陸依齡自95年4 月間起至同年6 月止，
    多次販賣甲基安非他命予黃浩軍，自95年4 月間某日起至同
    年8 月間止，販賣甲基安非他命予高勤智7 、8 次，以及於
    95年6 月間某日，在其住處1 樓，以500 元之價格，販賣甲
    基安非他命於徐禎元，認被告陸依齡另犯毒品危害防制條例
    第4 條第2 項之販賣第二級毒品罪嫌云云，無非以證人黃浩
    軍、徐禎元及高勤智之證詞，及監聽錄音帶、雙向通聯紀錄
    等件為據。惟被告除坦承上開販賣甲基安非他命予黃浩軍2
    次外，否認有其他販賣第二級毒品甲基安非他命之犯行。
  (二)經查證人黃浩軍雖於偵查中證稱，95年4 月至6 月間，向被
    告購買多次甲基安非他命，然經檢察官依法對證人黃浩軍所
    持用之0000000000號行動電話核發95年4 月28日起至95年6
    月23日止通訊監察書予以監聽，由監聽譯文（見警A 卷第58
    頁至第61頁）觀之，僅95年5 月14日、95年5 月25日之購買
    甲基安非他命之犯行足以明確認定，另95年5 月16日之通話
    內容，2 者係討論「東西」的品質，尚難認已有價購「甲基
    安非他命」合意；95年5 月24日、95年5 月26日17時22分、
    95年5 月28日之通話內容，亦未論及買賣之數量、價格；95
    年5 月26日22時11分、同日22時14分、95年5 月30日、95年
    6 月1 日之通話內容，均未明確有販賣毒品之犯行；95年5
    月27日之通話，係先由「阿豪」之人與證人黃浩軍聯絡，且
    由通話內容中可知，被告叫不起來，「阿豪」之人表示願意
    先出售4 錢之甲基安非他命，則該日縱有販賣之事實，已難
    認係被告所為。又被告於本院本審審理時雖供承：大約販賣
    甲基安非他命予黃浩軍3 次左右，伊記不起來等語（本院本
    審卷第221 頁），惟其對販賣次數既未能明確記憶，參酌其
    於本院本審準備程序係自白承認原審認定之販賣予黃浩軍之
    犯行，即販賣2 次，及上開通訊監察譯文，仍應認定其販賣
    予黃浩軍2 次。觀諸該監聽譯文，尚難認被告除前開論罪科
    刑部分外，有其他販賣第二級毒品甲基安非他命予黃浩軍之
    犯行。
  (三)又證人高勤智於95年9 月5 日警詢時雖稱，共向被告購買7
    、8 次毒品（21437 號卷第61頁），惟其於同年9 月24日檢
    察事務官詢問時即改稱：1 小包1 千元，伊向被告買過2 、
    3 次（21437 號卷第97頁）；並於原審審理中稱：伊與被告
    一起向別人拿過2 、3 次。伊警詢雖陳述向被告購買7 、8
    次，但應以偵查中所稱2 、3 次較為實在等語（原審卷第12
    9 頁），基於罪疑唯輕及有利於被告之考量，應從被告有利
    之認定，即認定被告販賣甲基安非他命予高勤智2 次，此外
    ，亦無其他積極證據足認被告販售超過2 次之第二級毒品甲
    基安非他命與高勤智。
  (四)至被告被訴於95年6 月間某日，在其住處1 樓，以500 元之
    價格，販賣甲基安非他命於徐禎元部份，證人徐禎元於警詢
    中雖證稱「被告有賣我1 次安非他命毒品，我拿了500 元給
    他」等語，但又證稱：「95年8 月1 日我先打電話給陸依齡
    ，要買500 元安非他命的毒品，‧‧‧‧，因為我的錢太少
    了，陸依齡就拿安非他命請我吃。」（見偵A 卷第71頁），
    足見500 元之安非他命在交易上屬於少量，被告陸依齡認為
    太少，乾脆請證人徐禎元施用而未取其金錢，則證人徐禎元
    以500 元代價向被告取得1 次安非他命毒品，縱有其事，既
    無從得知其交付於徐禎元安非他命之重量，尚難即認為被告
    有營利之意圖。更何況證人徐禎元於本院審理中到庭證稱：
    「（筆錄第4 頁筆錄記載，因為你不是很有錢，通常陸依齡
    都請我吃安非他命，大約共4 、5 次，大約3 個月前他有賣
    1 次安非他命毒品，我拿了500 元給他，這實在嗎？那地方
    不實在？）這不實在，這500 元是等於我跟她一起去拿，因
    為我不是很有錢，我自己想這麼1 個主意，如果她要去拿，
    我提供少許的錢給她跟她一起買，結果這次我也沒有過去。
    」，「（這次你實際上有拿錢給被告？）沒有，因為覺得很
    丟臉所以沒有過去。」（見本院96年11月22日審判筆錄），
    否認曾向被告購買安非他命，此外又無監聽紀錄可資佐證，
    尚不能僅憑證人徐禎元於警詢中之片面陳述，遽為被告陸依
    齡不利之認定，此部分尚難認被告有販賣第二級毒品於徐禎
    元之犯行。
  (五)綜上所述，公訴意旨所指上開被告犯罪事實，自屬不能證明
    ，惟因檢察官認上開部分與前開經論罪科刑之部分，有刑法
    修正前規定連續犯之裁判上一罪之關係，爰不另為無罪之諭
    知。
七、另被告被訴轉讓第二級毒品甲基安非他命部分，業經本院上
    訴審判處有期徒刑1 年2 月，減為有期徒刑7 月，經最高法
    院判決上訴駁回確定，附此敘明。
據上論結，應依刑事訴訟法第369 條第1 項前段、第364 條、第
299 條第1 項前段，毒品危害防制條例第4 條第2 項、第19條第
1 項，刑法第2 條第1 項、第11條、第38條第1 項第2 款、95年
7 月1 日修正施行前刑法第56條、第37條第2 項，刑法第47條第
1 項，判決如主文。
本案經檢察官鍾忠孝到庭執行職務。
中    華    民    國    99    年    10    月    18    日
                  刑事第十庭    審判長法  官  陳中和
                                      法  官  林水城
                                      法  官  蔡國
以上正本證明與原本無異。
如不服本判決應於收受本判決後10日內向本院提出上訴書狀，其
未敘述上訴理由者，並得於提起上訴後10日內向本院補提理由書
狀（均須按他造當事人之人數附繕本）「切勿逕送上級法院」。
中    華    民    國    99    年    10    月    18    日
                                      書記官  周青玉
附錄本判決論罪科刑法條：
修正前毒品危害防制條例第4條第2項
製造、運輸、販賣第二級毒品者，處無期徒刑或7 年以上有期徒
刑，得併科新臺幣7 百萬元以下罰金。

司法院資訊處製作；財團法人民間司法改革基金會備份。
